臺灣桃園地方法院刑事判決　　　　　　　　　　　　九十二年度簡上字第四六四號
　　上　訴　人
　　即　被　告　戊○○
　　　　　　　　己○○
　　　　　　　　乙○○
　　　　　　　　丙○○
　　右二被告共同
　　選任辯護人　李惠平律師
右列被告因妨害公務等案件，不服本院桃園簡易庭九十二年度桃簡字第七五四號，中
華民國九十二年八月十五日第一審簡易判決（聲請簡易判決處刑案號：九十一年度調
偵字第三六八號），提起上訴，本院管轄之第二審地方法院合議庭判決如左：
    主  文
上訴駁回。
    事  實
一、己○○於民國八十二年一月十一日因竊盜等案件經台灣板橋地方法院判處有期徒
    刑一年，八十二年三月一日確定，八十三年三月二十一日執行完畢，於九十年十
    一月三十日因竊盜案件經台灣雲林地方法院判處拘役五十日，九十年十二月二十
    五日確定，九十一年一月二十三日執行完畢，乙○○於七十七年六月三日因竊盜
    案件經本院判處有期徒刑一年，緩刑四年，七十七年九月十八日確定，緩刑期滿
    緩刑未經撤銷，於八十五年一月十五日因賭博案件經本院科處罰金八千元，八十
    五年二月十五日確定，八十五年三月二十六日執行完畢，於八十五年十二月二十
    六日因詐欺案件經台灣台北地方法院科處罰金一萬元確定，八十六年二月十五日
    執行完畢，均未構成累犯；戊○○、丙○○無犯罪前科。
二、乙○○於九十一年六月五日晚間十時五十分許駕駛九Ｐ－四七三三號自用小貨車
    行經桃園縣蘆竹鄉○○路○段三七二號前之「飛哥巴士」客運站時，因某輛自用
    小客車停在該「飛哥巴士」客運站路旁致使該客運之Ａ三－九四九號大客車無法
    靠站停，而將大客車停在車道上讓乘客上車，因而擋住車道車輛通行，乙○○因
    車無法前進遂將車繞至該停在車道上之大客車右側停放後下車與該客運站站長甲○○理論，並阻擋大客車離開，大客車上乘客己○○見狀下車與乙○○理論，二
    人一言不合，均基於傷害之故意相互揮拳，亦在大客車上之乘客戊○○看見立即
    下車，與弟弟己○○基於傷害之犯意聯絡與行為分擔，聯手與乙○○（傷害部分
    已經撤回上訴確定）互毆，乙○○因此受有右手第四指前端指骨骨折、臉部、前
    胸、頸部挫傷之傷害，己○○受有胸壁挫擦傷、左前臂挫擦傷之傷害，戊○○受
    有左手第五指挫傷、臉部、頸部、胸部及嘴唇擦傷之傷害，乙○○終不敵立即跑
    回所駕駛之自用小貨車拿出鐵盒朝戊○○、己○○兄弟扔擲，戊○○、己○○趕
    忙跑回大客車上，乙○○則又跑到該大客車車前阻攔大客車離開，不久桃園縣警
    察局大園分局蘆竹分駐所值當日晚間十時至十二時巡邏勤務並著制服之警員庚○○、丁○○二人接獲值班同事以無線電通知抵達現場處理打架事件，警員庚○○
    、丁○○叫戊○○、己○○兄弟下車，欲帶乙○○、戊○○、己○○三人回蘆竹
    分駐所調查，適接到乙○○之其他在場友人電話通知之丙○○（乙○○之兄）亦
    趕到現場，看見乙○○全身是傷，詢問乙○○是何人所為，乙○○指著戊○○、
    己○○兄弟，丙○○（傷害部分已經撤回上訴確定）不理會警員庚○○、丁○○
    已經在現場處理，因憤怒難消，竟基於傷害之故意，衝上前對己○○揮拳，致己○○受有顏面挫傷併下門齒鬆動之傷害，警員丁○○立即上前自右側擒抱住丙○○，丙○○不服警員丁○○之制止竟奮力掙脫後衝上前要毆打戊○○、己○○兄
    弟，警員丁○○遂再度擒抱制止丙○○，惟丙○○猶繼續奮力對擒抱其身體之警
    員丁○○之雙手施力掙扎，在旁之乙○○亦與丙○○基於妨害公務之犯意聯絡與
    行為分擔，自後踢警員丁○○臀部，更上前動手抓警員丁○○之雙手，乙○○、
    丙○○共同以上開方式對到場處理打架事件之依法執行職務之公務員－丁○○警
    員施強暴，丁○○警員亦因此受有右上臂內側抓傷多處、右前臂內側挫傷之傷害
    （未據告訴），嗣經庚○○警員通知其他警員到場始合力制伏丙○○，而將戊○○、己○○、乙○○、丙○○帶回蘆竹分駐所處理。
三、案經戊○○、己○○、乙○○告訴由桃園縣警察局大園分局報告臺灣桃園地方法
    院檢察署檢察官偵查聲請簡易判決處刑。
    理  由
一、訊據上訴人即被告戊○○、己○○二人均否認有右述傷害犯行，辯稱「：當初發
    生爭執我是下去拉開他們，乙○○他動手打我，當時我有用手去擋，不是反擊：
    」（九十二年十二月十七日本院調查，戊○○）、「：巴士進站的時候，司機跟
    乙○○起爭執，乙○○的車擋在路上很久，我下車去看，看見他跟站長在爭執且
    動手，我要他把車開到一旁，我起先是擋，後來才動手反擊：」（九十二年十二
    月十七日本院調查，己○○），被告乙○○、丙○○對於右述時、地動手毆傷被
    告戊○○、己○○之犯罪事實承坦不諱（傷害部分被告乙○○、丙○○已經撤回
    上訴而確定），惟否認有妨害公務之犯行，辯稱「：我沒有打警察，當時警察是
    我叫來的、我哥哥趕過來的時候問我：我告訴他之後他要去打己○○時，警察從
    後面抱住他壓制在地上，我告訴他是警察，我哥就沒有做任何反抗：」（九十二
    年十二月十七日本院調查，乙○○）、「：我是接到我弟弟的朋友給我告訴我弟
    弟打架，我到場的時候我弟弟身上上半身赤裸都是傷，我問是何人做的，我弟弟
    說是戊○○、己○○打的，我氣起來就動手打他們，後來警察就過來把我抓起來
    ，警察是從後面抓住我，我本來要掙扎，後來弟弟告訴我是警察，我就放棄掙扎
    ，我沒有對警員施暴：」（九十二年十二月十七日本院調查，丙○○）等語，經
    查：
（一）關於傷害罪部分，被告己○○與被告乙○○二人於右述時、地因被告乙○○阻
      擋大客車離開發生口角進而互毆，在大客車上之被告戊○○見狀下車與被告己○○基於犯意聯絡及行為分擔聯手與被告乙○○互毆受傷，嗣雙方停手後，被
      告丙○○趕到現場看見被告乙○○全身是傷，憤而出拳毆傷被告己○○等情，
      已據被告乙○○、丙○○於警訊、偵查、原審調查及本院調查時供述甚詳，且
      據證人甲○○於警訊、本院調查時、證人庚○○、丁○○於原審調查、本院審
      理時證述「：當時有一乙部自小客擋住巴士站，以致巴士站停車不便，這時乙○○開：九Ｐ－四七三三自小貨靠過來便罵我說〝路是你家的啊〞：他：下車
      追打我，而Ａ三－九四九之車上乘客己○○：看不過去下來幫我解圍：結果他
      們二人就扭打在一起了，這時戊○○：也下車制止己○○及乙○○二人：到後
      來三人又扭打在一起，後來雙方及我都報警處理，後來警方：到場處理時，丙○○：才來：他一下車就當著員警面打己○○：」（九十一年六月六日警訊，
      甲○○）、「：我經營野雞車生意：我的站門口有一部車擋住，大客車無法靠
      站，就停在快車道上就直接上客人：有一台廂型車停下來罵我：我口氣也不好
      ：就這樣發生衝突：後來駕駛下車要打我，我車上也有兩位乘客下來：結果我
      車上的兩名乘客與廂型車駕駛發生扭打：後來兩位警察到，這時已打完，警察
      還正在處理瞭解情況，又來一位開著轎車的駕駛問廂型車的駕駛，什麼人打你
      ，結果廂型車指著兩位乘客中的一位，轎車的駕駛就去打那個人：比較年輕的
      被告是廂型車駕駛（乙○○），較長的為小轎車駕駛（丙○○）：」（九十三
      年一月十四日本院審理，甲○○）、「：我（指證人庚○○）與丁○○到現場
      處理的：後來：丙○○開車過來問被告乙○○說誰打他，然後他又出手打被告
      己○○：」（九十二年七月十七日原審調查，庚○○）、「：我（指證人庚○○）到場之後，請乙○○、己○○兄弟到派出所說明，後來丙○○來聽乙○○
      講什麼就衝過去，要打對方，有打到：」（九十三年一月十四日本院審理，庚○○）、「：他（被告丙○○）一來就直接衝過去打己○○：」（九十二年七
      月十七日原審調查，丁○○）等語甚詳，並有診斷證明書三紙在卷可稽，且被
      告戊○○、己○○於警訊、偵查及原審調查時亦坦稱「：甲○○與乙○○兩人
      因為停車問題發生口角：我下車叫他兩人要講事情到對面路旁去講：乙○○就
      動手一拳向我嘴角打過來：我就自衛動拳頭打乙○○的身體一拳：站長過來將
      我們兩人拉開：戊○○也下車與乙○○理論：一言不合，戊○○與乙○○也打
      起來了：」（九十一年六月六日警訊，己○○）、「：用拳頭打『明』臉部：
      」（九十一年六月六日偵查，己○○）、「：我和明互毆，也有被閎打：」（
      九十一年六月二十八日偵查，己○○）、「：對於互毆的過程我沒有意見：我
      是先跟乙○○互毆之後，丙○○才來，丙○○開車來，一下車就打我：」（九
      十二年七月十七日原審調查，己○○）、「：看到乙○○與我弟弟己○○扭打
      在一起，我趕緊上前解圍，結果我一上前，乙○○看到就一拳打了過來，打中
      我下嘴唇，我因防衛便與他扭打在一起：」（九十一年六月六日警訊，戊○○
      ）、「：我看『平』與『明』打起來，我便下車，一下車『明』便打我嘴唇，
      我便反擊打『明』臉部：」（九十一年六月六日偵查，戊○○）、「：我是被
      明打：我也有打明，也有看見明與平互毆，閎也打平：」（九十一年六月二十
      八日偵查，戊○○）等，核與證人甲○○、庚○○、丁○○前揭證述情節相符
      ，是被告戊○○、己○○上開辯解均係事後卸責之詞，並不足採。
（二）關於妨害公務罪部分，雖然被告丙○○辯稱不知出面制止其動手打人之人是警
      察，沒有對在場之警察施暴，而稱「：我打平（指被告己○○），警察便衝上
      來抓我，而警察的傷係將我壓在地上刮傷的：」（九十一年六月六日偵查）、
      「：警察是從我的後方拉住我，我不知道他們是警察，我就掙扎，等我弟弟告
      訴我是警察，我就停手了：」（九十二年六月二十六日原審調查）、「：警員
      是從後面抱住我，不是前面：」（九十二年七月十七日原審調查）、「警察是
      從後面抓住我，我本來要掙扎，後來我弟弟告訴我是警察，我就放棄掙扎，我
      沒有對警察施暴：」（九十二年十二月十七日本院調查）、「：我不曉得警察
      穿制服在現場，所以才會動手打人：」（九十三年一月十四日本院審理），被
      告乙○○亦辯稱沒有對到場處理之警員施暴，並稱「：我沒有踢警察，但閎被
      警察壓制時有強力反抗，當時閎不知他們是警察：」（九十一年六月二十四日
      偵查）、「：警察來了，就攔著我哥不讓他打人，後來警察攔我們時，我們沒
      有拉扯警察，也沒有踢警察：」（九十二年六月二十六日原審調查）、「：我
      後來跟我哥說那是警察，不要動手。後來我哥就被警員制止在地上：」（九十
      二年七月十七日原審調查）、「：警察從後面抱住他（指被告丙○○）壓制在
      地上，我告訴他是警察，我哥就沒有做何反抗，就由警察處理：」（九十二年
      十二月十七日本院調查）、「：我沒對警察做什麼，也沒有施以暴行，我只有
      對兄說是警察：」（九十三年一月十四日本院審理）等語，然而有關蘆竹分駐
      所警員庚○○、丁○○二人於九十一年六月五日晚間駕駛巡邏警車值當日晚間
      十時至十二時巡邏勤務時，經值班同事無線電通知而於晚間十一時至上址客運
      站處理打架事件，被告丙○○稍後駕車抵達現場，得知被告戊○○、己○○兄
      弟聯手毆打乙○○，即衝上前對己○○揮拳，警員丁○○上前制止擒抱住被告
      丙○○，被告丙○○奮力掙脫後再度衝上前要毆打己○○、戊○○，警員丁○○遂又擒抱住丙○○，丙○○則再度奮力對擒抱其身體之警員丁○○之雙手施
      力掙扎，乙○○則踢警員丁○○之臀部，並動手抓警員丁○○之雙手各情，已
      據證人即到場處理之警員庚○○、丁○○指述「：我和丁○○到現場處理，我
      們有穿制服：後來：丙○○開車過來問：乙○○誰打他，然後他又出手打被告
      己○○，我們就制止他們，我們從前面把他們架開來，我戒護其他人。所以他
      應該有看到我。我們架開他們時，丙○○有反抗，有出手拉扯。導致丁○○有
      受傷。後來乙○○有過去勸：丁○○被踢：我們是開巡邏車過去：」（九十二
      年七月十七日原審調查，庚○○）、「：我們有穿制服，有開警車去，他一來
      就直接衝過去打己○○，然後被我（證人丁○○）拉開之後放開，他又衝過去
      打，我又再過去從旁邊把他隔開。之後才把他制止在地上：我把他隔開時，他
      有出手拉扯我，我把丙○○壓倒在地上時，我後面有人打我腰、臀部，我不知
      道是誰，但後來乙○○就過來拉扯我的手：」（九十二年七月十七日原審調查
      ，丁○○）等語綦詳，核與證人甲○○、被告戊○○、己○○證述「：後來警
      方：到場處理時丙○○：才來：他一下車就當著員警面打己○○，員警有阻止
      他，但沒有用：」（九十一年六月六日警訊，甲○○）、「：廂型車指著兩位
      乘客中的一位，轎車的駕駛就去打那個人，警察上前制止，警察從後面抓後來
      打人的駕駛說我們在這邊處理，你還打人，轎車的駕駛身手矯健很快就掙脫，
      另外一個警察又過來支援，把他壓倒在地上，警察然後有用無線電叫一部車來
      支援把人通通帶走：」（九十三年一月十四日本院審理，甲○○）、「：丙○○走到我面前不發一語就拳向我嘴角打過來，而那二名警察見狀上前制止後，
      我看見丙○○也一拳打向其中一名的警察身體，而乙○○也動手打另一名警察
      的身體，然後又有三名警察前來到現場將他們二兄弟制伏：」（九十一年六月
      六日警訊，己○○）、「：丙○○開車過來，一下車就打我，他下車時，我站
      在警員旁邊。所以他有看到警員。他打我時，警員有出手制止他，然後把丙○○壓倒在地上。後來乙○○過來勸阻的時候，我哥有看到他出腳踢警員丁○○
      ：」（九十二年七月十七日原審調查，己○○）、「：丙○○：當警方面揮拳
      打在我弟弟己○○嘴巴，然後跟著要打我時警方馬上制止，警方制止時，我看
      見丙○○也一拳打向其中一名警察身體，而當時警方在制止時，乙○○也跟著
      動手打另一名警員的身體，然後警方支援警力到達現場制伏他們二人帶回派出
      所：」（九十一年六月六日警訊，戊○○）、「：當時警員制止閎，但閎強力
      反抗，另一位警員過來加入壓制，閎強力衝撞警員，後來閎被兩位壓在地上，
      明從後面踢警員屁股：」（九十一年六月二十八日偵查，戊○○）等詞相符，
      並有診斷證明書影本一紙在卷可稽，而證人丁○○、庚○○二人當日係駕駛巡
      邏車到現場，並穿著制服，已據證人丁○○、庚○○陳述在卷，並為被告己○○所是認，被告己○○及證人盧香穎復均稱「：警察站在我身後是跟己○○、
      戊○○站在一起，我哥哥就衝過去打：」（九十三年一月十四日本院審理，己○○）、「：警察就來了，後來丙○○也來了，就問乙○○是誰打他。當時警
      察是跟被告三人（指己○○、戊○○、乙○○）近距離站著：」（九十二年七
      月十七日原審調查，盧香穎）等，可知被告丙○○所稱不知警察已在現場處理
      及不知制止其打人者係警察之詞並不足採，另被告丙○○於九十三年一月十四
      日本院審理時坦認「：我之前是有掙脫一次：」之詞，足徵證人丁○○前揭所
      陳述「：他（指被告丙○○）一來就直接衝過去打己○○，然後被我拉開之後
      放開，他又衝過去打，我又再過去從旁邊把他隔開：」等詞屬實，此外依據卷
      附之丁○○受傷診斷證明書記載「：１．右上臂內側抓傷多處。２．右前臂內
      側挫傷。」，顯非被告丙○○前揭所述「：警察的傷係將我壓在地上刮傷的：
      」所致甚明，由於警員丁○○、庚○○二人已到現場處理被告乙○○與己○○
      、戊○○三人之互毆事件，並在現場瞭解事發經過與維持秩序，被告丙○○嗣
      抵達後雖然警察已在現場，竟上前毆打己○○，經警制止不聽猶掙脫後上前打
      人，警方再度上前擒抱制止時仍不服制止，且奮力對擒抱其身體之警員丁○○
      之雙手施力掙扎，在旁之乙○○自後踢警員丁○○臀部，更上前動手抓警員丁○○之雙手，是已妨害警員丁○○在現場維持序秩之公務執行，可知被告乙○○、丙○○上開無妨害公務之說詞亦均是卸責之詞，不足採信。
      綜上所述，本件上訴人即被告己○○、戊○○、乙○○、丙○○前述所辯，均
      屬卸責、避就之詞，不足採信。本件事證明確，上訴人即被告己○○、戊○○
      、乙○○、丙○○犯行均堪認定，應予依法論科。
二、核被告戊○○、己○○所為係犯刑法第二百七十七條第一項之普通傷害罪。被告
    乙○○、丙○○所為係犯刑法第一百三十五條第一項之對公務員依法執行職務時
    ，施強暴罪。被告戊○○、己○○二人就上開傷害犯行，有犯意聯絡與行為分擔
    ，被告乙○○、丙○○就上開妨害公務犯行，有犯意聯絡與行為分擔，均為共同
    正犯。原審認被告戊○○、己○○、丙○○、乙○○之罪證均甚明確，依刑事訴
    訟法第四百四十九條第一項前段、第四百五十四條第二項，刑法第二十八條，第
    二百七十七條第一項、第一百三十五條第一項、第五十五條（顯係贅載，惟不影
    響原審判決論罪科刑基礎及判決本旨）、第四十一條第一項前段，罰金罰鍰提高
    標準條例第一條前段、第二條，逕以簡易判決量處被告戊○○、己○○各處拘役
    五十日，被告丙○○、乙○○所犯妨害公務罪部分各處有期徒刑三月，並均諭知
    易科罰金之折算標準，經核其認事用法均無違誤，量刑亦屬妥適，應予維持，上
    訴人即被告己○○、戊○○以無如事實欄所示之傷害犯行為由提起上訴，及被告
    丙○○、乙○○以無如事實欄所示之妨害公務犯行為由提起上訴，均無理由，其
    等上訴均應予駁回。
三、被告戊○○、己○○二人經合法傳喚，無正當理由不到庭，爰不待其陳述，逕行
    判決，附此敘明。
據上論斷，應依刑事訴訟法第四百五十五條之一第三項、第三百六十八條、第三百七
十一條，判決如主文。
本案經檢察官胡原龍到庭執行職務
中      華      民      國    九十三    年      一      月     三十     日
                                臺灣桃園地方法院刑事第五庭
                                    審判長法  官  江振義
                                          法  官  邱滋杉
                                          法  官  林婷立
右正本證明與原本無異。
不得上訴。
                                          書記官  楊鳳滿
中      華      民      國    九十三    年      二      月      五      日
附錄本案論罪科刑法條：
刑法第一百三十五條
對於公務員依法執行職務時，施強暴脅迫者，處三年以下有期徒刑、拘役
或三百元以下罰金。
意圖使公務員執行一定之職務或妨害其依法執行一定之職務或使公務員辭
職，而施強暴脅迫者，亦同。
犯前二項之罪，因而致公務員於死者，處無期徒刑或七年以上有期徒刑。
致重傷者，處三年以上、十年以下有期徒刑。
中華民國刑法第二百七十七條
(普通傷害罪)
傷害人之身體或健康者，處三年以下有期徒刑、拘役或一千元以下罰金。
犯前項之罪因而致人於死者，處無期徒刑或七年以上有期徒刑；致重傷者
，處三年以上十年以下有期徒刑。
